臺灣屏東地方法院刑事裁定
                  111年度訴字第69號
                                      111年度訴字第182號
公  訴  人  臺灣屏東地方檢察署檢察官
被      告  賴柏廷



選任辯護人  孫安妮律師
被      告  楊紋一




選任辯護人  柳聰賢律師
            柳馥琳律師
被      告  蔡政洋




選任辯護人  黃千珉律師                   
上列被告因違反毒品危害防制條例等案件，經檢察官提起公訴（
110年度偵字第9865號）、移送併辦（111年度偵字第2658號）及
追加起訴(110年度偵字第11697號、111年度偵字第2658號)，本
院裁定如下：
    主  文
賴柏廷自民國壹佰壹拾壹年捌月貳拾柒日起延長羈押貳月，並自
收受本裁定之日起解除禁止接見、通信。
楊紋一提出新臺幣拾萬元之保證金後，准予停止羈押。
蔡政洋自民國壹佰壹拾壹年捌月貳拾貳日起延長羈押貳月，並自
收受本裁定之日起解除禁止接見、通信。
    理  由
一、按羈押被告，審判中不得逾3月，但有繼續羈押之必要者，
    得於期間未滿前，經法院依刑事訴訟法第101條或第101條之
    1之規定訊問被告後，以裁定延長之；延長羈押期間，審判
    中每次不得逾2月，刑事訴訟法第108條第1項、第5項分別定
    有明文。次按被告經法官訊問後，認為犯罪嫌疑重大，而有
    左列情形之一，非予羈押，顯難進行追訴、審判或執行者，
    得羈押之︰一、逃亡或有事實足認為有逃亡之虞者。二、有
    事實足認為有湮滅、偽造、變造證據或勾串共犯或證人之虞
    者。三、所犯為死刑、無期徒刑或最輕本刑為5年以上有期
    徒刑之罪，有相當理由認為有逃亡、湮滅、偽造、變造證據
    或勾串共犯或證人之虞者，刑事訴訟法第101條第1項亦有明
    文。又被告經法官訊問後，認為犯下列各款之罪，其嫌疑重
    大，有事實足認為有反覆實行同一犯罪之虞，而有羈押之必
    要者，得羈押之：十、毒品危害防制條例第4條第1項至第4
    項之罪，刑事訴訟法第101條之1第1項第10款亦有明文。又
    羈押之目的在於確保刑事偵查、審判程序之完成，及刑事執
    行之保全，或預防反覆實施特定犯罪。被告有無繼續羈押之
    必要，事實審法院本得斟酌訴訟進行程度及其他一切情形而
    為認定，故受羈押之被告除確有刑事訴訟法第114條所列情
    形之一，經具保聲請停止羈押不得駁回外，如以其他原因聲
    請具保停止羈押，其應否准許，事實審法院自有認定裁量之
    權（最高法院100年度台抗字第138號裁定意旨參照）。
二、經查：
　㈠被告賴柏廷、楊紋一因違反毒品危害防制條例案件，於民國1
    11年1月27日經本院訊問後，被告賴柏廷坦承起訴書所載共
    同製造第二級毒品未遂犯行；被告楊紋一則否認起訴書所載
    共同製造第二級毒品未遂犯行，僅坦承幫助製造第二級毒品
    未遂罪，然其2人所為均有起訴書及追加起訴書所載供述及
    非供述證據在卷可佐，足認被告賴柏廷涉犯毒品危害防制條
    例第4條第2項、第6項共同製造第二級毒品未遂罪、被告楊
    紋一則涉犯毒品危害防制條例第4條第2項、第6項共同製造
    第二級毒品未遂罪嫌疑均重大；又被告2人所供前後不一，
    且與其他共犯均有矛盾，並於偵查中有共同拖延警方搜索而
    實際滅證以利其他共犯脫逃之舉，有事實足認有勾串共犯、
    湮滅證據之虞；再者，被告2人所為均係最輕本刑5年以上有
    期徒刑之重罪，衡情亦有相當理由足認有畏罪逃亡之虞，而
    有羈押之原因。復考量被告賴柏廷為主謀且具備製毒知識、
    被告楊紋一不僅提供其住處且共同參與製毒、被告2人所涉
    之案件危害社會治安甚鉅，認倘非予羈押，顯難擔保被告2
    人再犯，兼衡國家司法權之有效行使及被告人身自由受限制
    之程度，認均有羈押之必要，爰自111年1月27日起羈押被告
    2人3月，並均禁止接見、通信；復分別於同年4月27日、6月
    27日起延長羈押2月，並均禁止接見、通信在案。
　㈡被告蔡政洋則因違反毒品危害防制條例案件，於111年3月22
    日經本院訊問後，坦承追加起訴書所載犯行，且有追加起訴
    書所載供述及非供述證據在卷可佐，足認被告蔡政洋涉犯毒
    品危害防制條例第4條第2項、第6項共同製造第二級毒品未
    遂罪嫌疑重大；又被告蔡政洋本案為製造第二級毒品案件，
    屬最輕本刑5年以上之重罪，衡情有畏刑而逃之虞；且過程
    中有使用工寮放置物品、貨車載運器具，並使用被告楊紋一
    之住家為工廠進行掩護，顯見係經過縝密之分工後所為，被
    告蔡政洋並與被告賴柏廷實際於現場相互分工、共同製造，
    對於社會治安影響甚鉅，倘非予羈押，難以擔保其重起爐灶
    進而再犯，故有事實足認有反覆實施同一犯罪之虞，而有羈
    押之原因。兼衡國家刑事司法權之有效行使、被告人身自由
    受限制之程度及社會公共利益之維護，認目前尚無法以其他
    手段替代羈押處分，而有羈押之必要性，爰裁定自111年3月
    22日起羈押3月，並禁止接見、通信；復於111年6月22日起
    延長羈押2月，並禁止接見、通信在案。　
三、茲因被告3人前開之羈押期間即將屆滿，經本院分別於111年
    8月9日訊問被告蔡政洋、於110年8月11日訊問被告賴柏廷、
    楊紋一並聽取其3人及其辯護人對於延長羈押與否之意見後
    ，認：
　㈠被告賴柏廷、蔡政洋部分：
　⒈被告賴柏廷雖於本院訊問中以「希望法官可以讓我交保」；
    其辯護人則以「被告對於販毒重罪部分都坦承，證物也扣押
    ，應無串證滅證之虞，被告也無逃亡動機，認為羈押原因不
    存在，請審酌是否可以具保代替羈押」為由請求具保停止羈
    押。惟查，被告賴柏廷於本院審理中對於被訴共同製造第二
    級毒品未遂罪坦承不諱，且有卷內之供述、非供述證據可佐
    ，足認其犯罪嫌疑重大；又雖其製毒部分屬未遂，該罪仍屬
    最輕本刑5年以上之罪，一旦成功流入市面，影響層面當非
    販賣可比，堪認其犯罪情節並非輕微，可預期將來量處之刑
    度非輕，衡情其逃匿以規避後續審判程序進行及刑罰執行之
    可能性亦隨之增加，客觀上有相當理由認被告賴柏廷有畏刑
    而逃之虞；再者，被告賴柏廷身為本案主謀，具備製毒知識
    ，復自真實姓名、年籍不詳，自稱「葉穩住」之人處取得大
    量製毒器具及原料並存放於工寮，且於本案中擔任指揮同案
    被告蔡政洋協助製毒之角色，參與程度甚深，況被告賴柏廷
    前於本院訊問時供稱：若有器材及原料，我自己上網查就可
    以製作毒品等語（見本院卷第155頁），是縱使其前並無製
    毒前科，仍有事實足認有反覆實施同一犯罪之虞，其羈押之
    原因並未消滅。
　⒉被告蔡政洋則以「希望可以讓我交保以代替羈押」；其辯護
    人則以「被告蔡政洋都坦承，並無任何串供可能，目前僅有
    被告楊紋一之供述與其餘共犯不符；且被告蔡政洋於整個過
    程中擔任打雜工作，並無製毒知識，交保後也不可能再犯；
    被告蔡政洋已經被羈押數月，希望可以出去與家人團聚，希
    望可以新臺幣(下同)10萬元交保或限制住居等方式代替羈押
    」為由請求具保停止羈押。惟查，被告蔡政洋已坦承犯行，
    且有卷內之供述、非供述證據可佐，足認其涉犯毒品危害防
    制條例第4條第2項、第6項之製造第二級毒品未遂罪之犯罪
    嫌疑重大；又雖其本案屬未遂，然其所犯仍屬最輕本刑5年
    以上之罪，且因所犯為製造第二級毒品，一旦成功流入市面
    ，影響層面當非販賣可比，堪認其犯罪情節並非輕微，可預
    期將來量處之刑度非輕，衡情其逃匿以規避後續審判程序進
    行及刑罰執行之可能性亦隨之增加，客觀上有相當理由足認
    被告有畏刑而逃之虞；再者，本案被告蔡政洋係與被告賴柏
    廷共同製造毒品，且係經由縝密之分工所為，縱依其供述僅
    有協助現場打雜之工作，然其既有親自見聞被告賴柏廷之製
    毒過程，倘非予羈押，仍難以擔保其再犯之風險，自有事實
    足認有反覆實施同一犯罪之虞，是其羈押之原因亦未消滅。
    　
　⒊本院綜合上情，認被告賴柏廷、蔡政洋犯罪嫌疑均屬重大，
    且其2人上開羈押原因並未完全消滅，倘非予繼續羈押，難
    以避免其2人上述重罪虞逃及再犯之風險，並考量被告賴柏
    廷、蔡政洋所涉本案共同製造毒品罪為毒品案件之源頭，危
    害社會治安甚鉅，兼衡國家刑事司法權之有效行使、社會秩
    序及公共利益之維護、被告人身自由受限制之程度，認對被
    告賴柏廷、蔡政洋維持羈押處分仍屬適當、必要，且合乎比
    例原則，況為避免被告2人再犯，亦無從以具保等其他手段
    予以替代，而均有繼續羈押之必要性，是被告賴柏廷之羈押
    期間，仍應自111年8月27日起延長2月；被告蔡政洋之羈押
    期間，則應自111年8月22日起延長2月。另衡酌本案相關證
    物均已扣押且經辯論終結在案，經斟酌卷內事證後，認被告
    賴柏廷、蔡政洋均無再與同案被告相互勾串或滅證之疑慮，
    此部分羈押之原因既已消滅，自無繼續對被告賴柏廷、蔡政
    洋禁止接見、通信之必要，爰併諭知被告賴柏廷、蔡政洋均
    自收受本裁定之日起解除禁止接見、通信。
　⒋又被告賴柏廷、蔡政洋及其辯護人雖均於本院訊問中以前詞
    聲請具保停止羈押，惟本院依據上述理由，認被告賴柏廷、
    蔡政洋仍有上開羈押之原因及必要，本案復無刑事訴訟法第
    114條各款所定不得駁回具保聲請停止羈押之情形，是被告
    賴柏廷、蔡政洋及其辯護人具保停止羈押之聲請均無理由，
    應予駁回，附此敘明。　　　
  ㈡至被告楊紋一固原本經檢察官主張其為與被告賴柏廷、蔡政
    洋製毒行為之共同正犯，然被告楊紋一之犯意與行為應僅止
    於幫助犯，業經本院當庭諭知變更起訴法條而辯論終結，且
    檢察官當庭對於本院上開諭知亦不反對(見本院111年度訴字
    第69號卷二第95頁)，則被告楊紋一所犯既僅為幫助製造毒
    品未遂罪，其所犯之罪法定刑經依照各項規定減刑後，下限
    為5月以上有期徒刑，其刑責相對輕微許多，相較於被告賴
    柏廷、蔡政洋其逃亡之可能自然大幅降低；且被告楊紋一於
    本案中之角色僅是提供製毒廠所並協助搬運製毒器材等情，
    業經檢察官主張、敘明於起訴書中，難認其有製造毒品之能
    力，故亦難認若不繼續羈押被告楊紋一，會有反覆實施製造
    毒品罪之疑慮，是本院認目前對於被告楊紋一部分若能以具
    保方式，即可作為羈押之替代手段而無繼續羈押之必要，故
    酌定如主文第二項所示之保證金，停止羈押。　
四、依刑事訴訟法第108條第1項、第5項、第121條第1項，裁定
    如主文。
中　　華　　民　　國　 111　　年　　8 　　月　　17　　日
                  刑事第二庭審判長    法  官  莊鎮遠
                                      法  官  曾思薇
　　　　　　　　　                    法  官  吳昭億
以上正本證明與原本無異。
如不服本裁定應於裁定送達後5日內向本院提出抗告書狀敘述抗
告之理由抗告於臺灣高等法院高雄分院。
中　　華　　民　　國　　111 　年　　8 　　月　　17　　日
                                      書記官  蕭秀蓉